【裁判字號】    89,上易,4575
【裁判日期】    891019
【裁判案由】    就業服務法
【裁判全文】
臺灣高等法院刑事判決                          八十九年度上易字第四五七五號
    上  訴  人
    即  被  告  甲○○
    選任辯護人  魯寶文
右列上訴人因違反就業服務法案件，不服臺灣臺北地方法院八十九年度易字第一三五
二號，中華民國八十九年十月十九日第一審判決（起訴案號：臺灣臺北地方法院檢察
署八十九年度偵字第二三二四號）提起上訴，本院判決如左：
    主  文
上訴駁回。
    事  實
一、林惠玉（業經原審判決有罪確定）明知不得未經許可聘僱他人所申請聘僱之外國
    人，惟因需外籍勞工從事照顧幼兒之家庭幫傭工作，得知友人周謝永（業經原審
    判決有罪確定）家中有符合申請外籍勞工看護資格之老人，於民國（下同）八十
    七年九月間徵得明知不得以本人名義聘僱外國人為他人工作之周謝永同意，約定
    以周謝永名義聘僱外勞一名，並於核准入境後為林惠玉工作。而林惠玉取得周謝
    永交付之戶籍謄本、身分證及印鑑證明等文件後，委託事先即知情之甲○○擔任
    仲介，甲○○乃基於營利之意圖，教導林惠玉申領里長證明書、家庭申請聘僱外
    籍監護工用診斷書、臺北市政府勞工局就業服務中心求才登記證明書後，由甲○
    ○持上開文件於八十八年一月十二日，以周謝永名義向行政院勞工委員會（以下
    簡稱勞委會）申請家庭聘僱外籍監護工並因而獲得許可。嗣為達前開媒介外國人
    非法為林惠玉工作以取得不法利益之目的，於八十八年四月十六日前揭經核准入
    境之菲律賓籍外勞ROSEMARIE DE LEON DIZON來台後，甲○○即直接將該名外勞
    帶至林惠玉位於臺北市○○區○○路四八四號五樓住處擔任看護幼兒之工作，並
    由林惠玉以每月新臺幣（下同）一萬五千元之代價，未經主管機關許可加以聘僱
    。迄八十八年八月三十一日（原審誤植為十月十九日），因林惠玉與甲○○對於
    該名外勞護照之保管問題發生爭執，甲○○乃向勞委會檢舉始查覺上情。
二、案經臺北市政府警察局萬華分局移送臺灣臺北地方法院檢察署檢察官偵查起訴。
    理  由
一、訊據上訴人即被告甲○○均矢口否認有何前揭犯行，並以其係為周謝永辦理申請
    外籍監護工事宜，不知實際上該看護來台後是要為林惠玉工作；其因為沒有看到
    周謝永，所以有特別告知外勞林惠玉非雇主；且於知道周謝永並非實際雇主後，
    除因此不將外勞之護照交付外，即馬上要求林惠玉停止雇用行為，並向行政院勞
    委會提出檢舉，其應該獲頒獎金；每次其向林惠玉收錢時，周謝永均在場云云資
    為辯解。惟查：
  （一）右揭事實業據同案被告林惠玉供承在卷，而被告甲○○確係負責為其仲介人
        員，業經證人ROSEMARIE DE LEON DIZON 於原審調查中當庭指證無訛（見原
        審卷第一○七頁），並證稱伊來台灣之前，甲○○即告稱其工作內容是要照
        顧小孩，而抵達臺灣後甲○○即直接將伊帶至林惠玉家，並介紹林惠玉就是
        雇主；伊共看過甲○○至林惠玉家中收錢二次，一次是由林惠玉付款，是在
        伊被帶到雇主家，第二次是仲介扣款（見原審卷第八十頁反面、第八十一頁
        正反面，第一○九頁）等語，核與被告林惠玉所供情節相符。況被告甲○○
        於原審調查中，先稱：「第一次收文件資料當時是他們二人（指被告林惠玉
        與周謝永）均在場。」、「（三次收款周謝永都在場否？）至少二次他們二
        人都在場，但是林惠玉簽收的。」（見原審卷第二十七頁反面、第二十八頁
        頁）云云，然其後又於原審審理中稱：「（你為何向ROSE特地說林惠玉不是
        他的雇主？）因為沒有看到周謝永。我問林惠玉周謝永在哪裡。」（見原審
        卷第一○八頁）等語，而被告周謝永則自承僅在金鼎證券見過甲○○一次（
        見偵查卷宗第六十二頁反面）等語，是關於與被告周謝永接洽之經過及次數
        ，被告甲○○前後所辯不僅顯相矛盾，亦與被告周謝永本人所述不符。況被
        告甲○○分別於八十八年四月十七日、八十七年十二月二十九日、同年月三
        十一日三度向被告林惠玉簽收申請女傭費用共三筆，有華夏人力仲介有限公
        司代墊費請款單三紙附卷可稽（見偵查卷第六十四頁至第六十六頁），衡情
        倘被告甲○○認被告周謝永始為實際雇主，則焉有三度向不相關之第三人被
        告林惠玉收款，並以之為付款人簽發繳費收據之理？是其上開辯詞，顯有瑕
        疵，且與常情有違，實難採信。另證人吳佳蜜證稱，其知道林惠玉有意申請
        外勞後，曾經交付仲介甲○○之資料給林惠玉，而林惠玉與甲○○有來其所
        開設之泡沫紅茶店消費，見到二人在談仲介的事等語（見原審卷第八十頁正
        反面）。而證人吳志雄亦結證稱：「（甲○○見過否？）見過二次，一次在
        林惠玉的姊姊家」、「第二次在林惠玉家見過甲○○因為林和他先生要向甲
        ○○收護照，但黃不給，說仲介要保留護照。」（見原審卷第六十五頁正反
        面頁）、「（是否因黃知林非雇主而不給護照？）不是，她說護照要保留在
        仲介處，林有反應說一般都是放在雇主這邊，但她不同意。」（見原審卷第
        四十頁正反面）等語。被告甲○○雖復辯稱從未見過證人吳志雄，亦未曾與
        之交談；然被告甲○○確曾與吳志雄晤談乙情，業經證人ROSEMARIE DE LEO
        N DIZON 結證屬實（見原審卷第八十二頁），足見其前開所辯之目的，顯係
        為迴避對己不利之證人證言，自無足取。
  （二）至被告甲○○迭於本院調查及審理時陳稱，其係於八十八年八月二十一日即
        已向勞委會檢舉等語，然經觀之勞委會八十八年九月四日台八十八勞職外字
        第○九○三五九三號函所附之檢舉函所示，被告甲○○係於八十八年八月三
        十一日向勞委會檢舉，此有前揭檢舉函上勞委會之收文章可稽（見偵查卷第
        二十九頁），雖此部分與原審所認定檢舉日期為十月十九日不符，然被告甲
        ○○自始即知悉被告林惠玉係以周謝永之名義申請外勞實為為林惠玉擔任照
        顧幼兒之家庭幫傭工作，已如前述，且外勞ROSEMARIE DE LEON DIZON自八
        十八年四月十六日即已入境來台，若果如被告甲○○所稱其係於嗣後方發現
        實際雇主為林惠玉而非周謝永，而與林惠玉發生爭執，然為何一方面仍向林
        惠玉收取款項，而又遲至於外勞已來台之四個多月後方向勞委會檢舉上開情
        事，是此部分亦仍不足為對被告有利之認定，附此敘明。另被告甲○○之選
        任辯護人為其辯護稱：被告自八十七年一月十五日起即擔任歷峰實業有限公
        司之股東，且歷峰實業有限公司之公司執照及營利事業登記證上所登載之營
        業項目均載有「就業服務業」，由此顯示被告已具有合法就業服務業之資格
        身份，上訴人自可從事媒介外國人為他人工作之業務，是上訴人顯無違反就
        業服務法第五十六條之規定云云，惟查上開就業服務法第五十六條雖係規定
        ：「任何人不得媒介外國人非法為他人工作。」，然此「任何人」並不排除
        經合法登記之就業服務業之資格，蓋只要所為係媒介外國人非法為他人工作
        ，即構成本條犯罪，更何況被告甲○○係為專業之仲介人員，更應知悉上開
        以周謝永名義申請監護工，而實為替林惠玉擔任照顧幼兒之工作係未經主管
        機關許可加以聘僱他人所申請聘僱之外國人屬違法之行為，然其仍為上開犯
        行，更無卸其有意圖營利媒介外國人非法為他人工作之犯意無訛。
  （三）此外，並有第一年外籍女傭薪資明細表、周謝永戶口名簿影本、行政院勞工
        委員會台八十八勞職外字第０四０四五六五號函、外勞案件處理紀錄表及家
        庭聘僱外籍監護工初次申請申請書各一紙附卷可憑（見偵查卷第六十八頁、
        第六十九頁、第七十二頁至第七十四頁）。
   綜上所述，甲○○所辯均顯係事後卸責之詞，不足採信。本件事證明確，被告犯
   行均堪以認定，應依法論科。
二、核被告甲○○所為則係違反就業服務法第五十六條任何人不得媒介外國人非法為
    他人工作之規定而犯同法第五十九條第二項之意圖營利媒介外國人非法為他人工
    作罪。
三、原審法院因以適用就業服務法第五十九條第二項，刑法第十一條前段、第四十二
    條第二項，罰金罰鍰提高標準條例第二條，現行法規所定貨幣單位折算新臺幣條
    例第二條之規定，審酌被告甲○○犯罪後均仍飾詞圖卸而未坦承犯行，所生危害
    非鉅，情節尚屬輕微等一切情狀，量處罰金新臺幣六萬元，並諭知易服勞役之折
    算標準。本院經核原審認事用法，並無不合，量刑亦稱允當，被告上訴意旨，仍
    執陳詞，否認犯罪，指摘原判決不當，為無理由，應予駁回。
據上論斷，應依刑事訴訟法第三百六十八條，判決如主文。
本案經檢察官沈明彥到庭執行職務。
中      華      民      國      九十      年       三     月     七     日
                              臺灣高等法院刑事第二十二庭
                                  審判長法  官  許  正  順
                                        法  官  邱  同  印
                                        法  官  胡  方  新
右正本證明與原本無異。
不得上訴。
                                        書記官  秦  慧  榮
中    華    民    國     九十     年        三      月       八         日
附錄本案論罪科刑法條全文：
就業服務法第五十六條
任何人不得媒介外國人非法為他人工作。
就業服務法第五十九條
違反第五十六條規定者，處六月以下有期徒刑、拘役或科或併科新臺幣十五萬元以下
罰金。
意圖營利而犯前項之罪者，處三年以下有期徒刑、拘役或科或併科新臺幣六十萬元以
下罰金。
以犯第一項之罪為常業者，處五年以下有期徒刑、拘役或科或併科新臺幣一百五十萬
元以下罰金。
法人之代表人、法人或自然人之代理人、受雇人或其他從業人員，因執行業務犯前三
項之罪者，除處罰其行為人外，對該法人或自然人亦科以各該項之罰金。


司法院資訊處製作；財團法人民間司法改革基金會備份。
